臺灣屏東地方法院民事判決　　　　　　　　 94年度訴字第3號
原　　　告　丁○○
兼訴訟代理人乙○○
被　　　告　丙○○
　　　　　　　　　　　號
訴訟代理人　蕭永宏律師
被　　　告　唐人街實業股份有限公司
兼法定代理人甲○○
被　　　告　南榮汽車股份有限公司
法定代理人　甲○○
上列當事人間損害賠償事件，本院於民國94年8月24日言詞辯論
終結，判決如下：
    主      文
被告應連帶給付原告丁○○新臺幣參佰玖拾肆萬伍仟壹佰貳拾陸
元及自民國八十八年一月十五日起至清償日止，按年利率百分之
十點三二五計算之利息，暨自民國八十八年二月十六日起至清償
日止，按年利率百分之二點零六五計算之違約金。
被告應連帶給付原告丁○○新臺幣參拾肆萬陸仟捌佰參拾柒元，
及自民國九十三年十月二十八日起至清償日止，按年利率百分之
五計算之利息。
原告其餘之訴駁回。
訴訟費用由被告連帶負擔百分之八十，餘由原告共同負擔。
本判決第一項於原告丁○○以新臺幣壹佰伍拾萬元為被告供擔保
後得假執行。
本判決第二項於原告丁○○以新臺幣壹拾貳萬元為被告供擔保後
得假執行。
原告其餘假執行之聲請駁回。
    事實及理由
一、本件原告原起訴請求被告應給付原告新臺幣（下同）5,271,
    837 元及自起訴狀繕本送達翌日即民國93年10月28 日 起至
    清償日起按年利率5 ％計算之利息，嗣擴張聲明為(一)被告應
    連帶給付原告丁○○3,945,126 元及自88年1 月15日起至清
    償日止，按年利率10.325％計算之利息，暨自88年2 月16日
    起至清償日止，按年利率百分之2.065 計算之違約金。(二)被
    告應連帶給付原告丁○○1,096,837 元，及自93年10月28日
    起至清償日止，按年利率5 ％計算之利息；(三)被告應連帶給
    付原告乙○○975,000 元，及自93年10月28日起至清償日止
    ，按年利率5 ％計算之利息。核原告上開訴之變更，與民事
    訴訟法第255條第1項但書第2款規定相符，應予准許。
二、按移送前所提之附帶民訴，免繳裁判費；移送後，為訴之變
    更、追加或擴張，就超過移送前所請求範圍部分，仍應繳納
    裁判費（最高法院76年台上字第781 號判例意旨參照）。原
    告提起本件刑事附帶民事訴訟，於本院刑事庭移送民事庭審
    理後，擴張訴之聲明如前開所述，惟就超過移送前所請求範
    圍部分，未據繳納裁判費用8,150 元，經本院於94年8 月24
    日當庭裁定命原告於5 日內補繳裁判費用，原告表明願意繳
    納，如逾期未繳納，願捨棄原告乙○○之請求，有當日言詞
    辯論筆錄附卷可稽（見本院卷(二)第57、58頁），而原告迄未
    繳費，亦有查詢表3 紙在卷可佐，則原告乙○○請求被告應
    連帶給付975,000 元，及自93年10月28日起至清償日止，按
    年利率5 ％計算之利息之訴於法不合，應予駁回，合先敘明
    。
三、原告起訴主張：
  (一)原告丁○○曾向昌隆建設股份有限公司（嗣變更公司名稱為
    唐人街實業股份有限公司，下均稱昌隆公司）購買坐落屏東
    縣屏東市○○段○ ○段40之28地號土地應有部分萬分之84，
    及其上門牌編號為屏東縣屏東市○○路78之8 號及78之9 號
    店舖2 間（下稱系爭不動產），並邀同原告乙○○等人為連
    帶保證人，向第一商業銀行股份有限公司（下稱第一銀行）
    辦理房屋貸款420 萬元。嗣因店舖生意經營不善，原告丁○○乃結束店面，遷至他處營生，被告昌隆公司及其關係企業
    即被告南榮汽車股份有限公司（下稱南榮公司），因欲在前
    開地點經營大賣場，被告昌隆公司及南榮公司負責人被告甲○○乃指派股東被告丙○○，於85年2 月間向原告丁○○提
    出買回系爭不動產之請求，而被告甲○○、丙○○2 人明知
    系爭不動產之價格已跌落，若被告昌隆公司承受系爭不動產
    所有權後，無法再以原來授信之420 萬元額度向銀行重新辦
    理貸款，其2 人竟共同意圖為被告昌隆公司及其關係企業南
    榮公司不法之所有，以被告昌隆公司為買受人與原告丁○○
    就系爭不動產簽立買賣契約，約定買賣總價金550 萬元，其
    中130 萬元以支票支付，其餘420 萬元即原告丁○○前訴外
    人第一銀行辦理前開房屋貸款之債務部分，則由被告丙○○
    向原告丁○○佯稱：以變更主債務人名義之方式移轉由買受
    人昌隆公司負擔等語，致原告丁○○信以為真，而於85年2
    月28日依照上開約定交付系爭不動產，並依約定交付產權移
    轉登記所需之證件及印章予被告丙○○向屏東地政事務所申
    請辦理系爭不動產之所有權移轉登記予被告南榮公司，惟並
    未依約向第一銀行辦理主債務人變更事宜，致原告丁○○雖
    已非系爭不動產之所有權人，卻仍為前開抵押貸款之債務人
    ，而原告乙○○仍為連帶保證人。迄87年7 月9 日，因被告
    南榮公司無力繼續繳納前開貸款利息及清償本金，第一銀行
    向原告丁○○催討前開貸款，原告丁○○始知受騙，第一銀
    行嗣後復向丁○○起訴求償3,945,126 元及其利息、違約金
    ，且就丁○○之財產聲請查封拍賣。
  (二)因被告丙○○及甲○○之詐騙行為，未辦理主債務人變更承
    擔借款債務，致原告丁○○仍為系爭貸款之主債務人、原告
    乙○○仍為連帶保證人，而受第一銀行催討前開貸款，並就
    原告丁○○所有之屏東市○○路36巷1 號房屋原告及乙○○
    所有之高雄市○○區○○路220 號房屋（應有部分3 分之1
    ）聲請查封，致原告2 人需與第一銀行協商，並由原告丁○○及原告乙○○分別賠償第一銀行強制執行費用164,837 元
    及75,000元並由原告丁○○清償部分之房屋貸款32,000元後
    ，第一銀行始同意撤回上開查封執行。惟迄今尚欠第一銀行
    借款本金3,945,126 元、及自88年1 月15日起至清償日止，
    按年利率10.325％計算之利息，暨自88年2 月16日起至清償
    日止，按年利率2.065 ％計算之違約金。
  (三)又因被告未依約辦理債務人變更，亦未按時清償，致原告丁○○需負擔上開房屋貸款債務，遭第一銀行向原告催繳借款
    ，並將原告丁○○逾期繳款紀錄傳送財團法人金融聯合徵信
    中心（下稱聯合徵信中心），嚴重損害原告丁○○之信用權
    ，而受有非財產上損害150,000 元。
  (四)另原告丁○○因上開債務，致第一銀行向法院突然聲請假扣
    押原告2 人所有之前開房屋，幾經協調後，雖第一銀行同意
    撤回執行，惟已造成原告2 人資金調度困難，無法支付對第
    一銀行及另件原告乙○○對於高雄第二信用合作社之消費貸
    款，需於倉促之中自行以低於市價之價格出售原告2 人所有
    之上開不動產，而受有750,000 元買賣價差之損害。
  (五)被告甲○○及丙○○為被告昌隆公司及南榮公司負責人，於
    執行業務中，為圖被告昌隆公司及南榮公司之不法利益，共
    同以詐騙之方式，誘使原告丁○○將系爭不動產出售被告昌
    隆公司，卻未承受原告丁○○對第一銀行之貸款，致原告丁○○受有上開損害，爰依共同侵權行為法律關係及公司法第
    23條規定，提起本訴，並於本院聲明：(一)被告應連帶給付原
    告丁○○新臺幣3,94 5,126元及自88年1 月15日起至清償日
    止，按年利率10.325％計算之利息，暨自88年2 月16日起至
    清償日止，按年利率百分之2.065 計算之違約金；(二)被告應
    連帶給付原告丁○○1,096,837 元，及自起訴狀繕本送達翌
    日即93年10月28日起至清償日止，按年利率5 ％計算之利息
    ；(三)以供擔保為條件之假執行宣告。
四、被告則均以：其當時承辦本件買賣契約之所有權移轉登記事
    宜，當時僅約定債務要由昌隆公司承擔，又伊至第一銀行辦
    理時，行員告知僅需照舊繳納利息即可，其並未詐欺原告丁○○亦非不辦理主債務人變更事宜；再者，縱認被告有詐欺
    行為，惟原告丁○○所得請求之範圍，應以犯罪事實所生之
    損害即應以被告詐欺得利所取的財物為準，因系爭不動產原
    仍負有420 萬元之債務，被告並不能因處分不動產而取得對
    價，而得有任何財物，且被告丙○○與甲○○2 人亦是系爭
    貸款連帶保證人，亦需一起負擔債務，而被告昌隆公司於系
    爭不動產買賣已支付130 萬元，並支付二年多本息，故被告
    並未因此得利，從而，原告亦未因被告詐欺行為受有損害。
    另原告請求與第一銀行協商給付之金錢與信用受損與本件買
    賣契約並無因果關係存在，而原告丁○○及乙○○分別將其
    所有之房屋出售，亦是其等自身的問題，與本件無關等語置
    辯，並於本院聲明：駁回原告之訴及假執行聲請。
五、兩造不爭執事項：
  (一)原告丁○○曾向被告昌隆公司購買系爭不動產，並邀同原告
    乙○○等人向第一銀行辦理房屋貸款420 萬元。
  (二)被告甲○○授權被告丙○○以被告昌隆公司名義於85年2 月
    28日與原告丁○○就系爭不動產訂立買賣契約，約定將系爭
    不動產移轉登記予被告昌隆公司指定之人即被告南榮公司名
    下，買賣總價款為550 萬元，其中130 萬元由被告昌隆公司
    以支票支付，其餘420 萬元由被告昌隆公司承擔原告丁○○
    與第一銀行之上開房屋貸款，但嗣後並將上開房屋貸款主債
    務人變更為被告昌隆公司。
  (三)被告昌隆公司於85年1 月31日更名為唐人街實業股份有限公
    司。
  (四)因上開房屋貸款未辦理主債務人變更，原告丁○○遭第一銀
    行向其追償，而曾代為給付32,000元予第一銀行。
  (五)因被告昌隆公司未繼續給付上開房屋貸款，第一銀行曾聲請
    對原告丁○○及原告乙○○各自所有之房屋為假扣押執行，
    經第一銀行與原告2 人協調後，由原告丁○○及乙○○分別
    給付第一銀行支出之假扣押執行費用164,837 元及75,000元
    後，撤回假扣押執行。
  (六)上開房屋貸款迄今尚積欠第一銀行借款本金3,945,126 元，
    及自88年1 月15日起至清償日止，按年利率10.325％計算之
    利息，暨自88年2 月16日起至清償日止，按年利率2.065 ％
    計算之違約金。
  (七)被告甲○○及丙○○因系爭不動產之房屋貸款未辦理主債務
    人變更，經臺灣高等法院高雄分院94年度上易字第90號判決
    共同意圖為第三人不法之所有，以詐術使人將本人之物交付
    ，各處有期徒刑6月得易科罰金確定在案（下稱另案）。
六、本件原告丁○○主張被告甲○○身兼被告昌隆公司及南榮公
    司董事長，與被告丙○○為二公司之不法利益，詐騙原告丁○○致受有損害，被告則以前揭情詞置辯，本件經整理爭點
    ，認應審究者茲為：(一)被告甲○○及丙○○對原告有無詐欺
    之相關共同侵權行為或受任處理事務有過失；(二)如有，原告
    得請求之金額為何。
七、被告甲○○及丙○○有無共同侵權行為部分：
  (一)被告甲○○授權被告丙○○以被告昌隆公司名義向原告丁○○購買系爭不動產，並約定由被告昌隆公司承擔系爭不動產
    之房屋貸款，惟嗣並未辦理主債務人名義變更之事實，為兩
    造所不爭，然被告丙○○雖辯稱：當時只答應要承受，不知
    道要變更主債務人云云。惟查系爭不動產買賣契約雖僅載明
      「餘額貸款部分金額移轉給承買人負擔」，而未精確用語
    載明應併辦理變更貸款名義人，惟契約解釋理應探求當事人
    意思表示真意，而本件系爭不動產買賣價金為550 萬元，買
    受人被告昌隆公司僅支付價金130 萬元即可辦理移轉登記，
    有系爭不動產買賣契約書附卷可參（見另案偵卷第5 、6 頁
    ），若在不動產移轉後，未將原來之借貸契約解除，由買受
    人以其名義重新向第一銀行借款，則原告丁○○仍為該借貸
    契約之借款人，仍需負清償之責任，則日後不動產所有權人
    因故未能償還抵押貸款時，原告丁○○勢須承擔該房屋貸款
    ，衡情，當無不動產出賣人願於不動產所有權已出售後仍繼
    續承擔該風險之理？況被告丙○○亦自承其等是約定貸款由
    其等承受，銀行的人可證明伊有要去辦理債務人變更等語（
    見另案偵卷第24頁反面），原告乙○○曾提及貸款部分要由
    伊公司來承擔，伊有向被告甲○○說房子貸款要移轉給公司
    ，後來債務人變更沒辦成，有告知被告甲○○等語（見另案
    偵續卷第27頁反面及第28頁正面），及被告甲○○同意與原
    告丁○○及乙○○夫妻約定辦理主債務人變更等語（見另案
    第1 審卷第1 50頁）；再者，被告甲○○亦自承：被告丙○○有向伊告知向原告丁○○買的房子要將債務人變更為伊公
    司，後來銀行沒答應，所以沒辦成等語（見另案偵續卷第28
    頁正面），及系爭不動產買回是伊與被告丙○○他們開股東
    會決定的，買回手續是伊授權被告丙○○辦理，伊有同意原
    告丁○○夫妻要辦理主債務人變更，但是銀行不同意，伊不
    知道一銀行員是誰不同意的，辦理主債務人變更也是伊授權
    被告丙○○去辦理等語（見另案第1 審卷第148 頁及第149
    頁），則被告丙○○及甲○○向原告丁○○購買系爭不動產
    時，確均已同意辦理系爭不動產貸款之債務人變更，應堪予
    認定。
  (二)被告告丙○○另辯稱：是第一銀行的人員告訴其等只要繼續
    繳款即可，不必辦理主債務人名義變更，當時伊是請訴外人
    即被告丙○○之受僱人黃佩玉去辦系爭不動產貸款的主債務
    人變更，不是伊去辦的云云；惟查，被告丙○○所提出之證
    人即第一銀行催收人員洪太平於另案偵查中具結證稱：伊是
    催收人員，債務人變更是授信部人員辦理，伊印象中被告丙○○並沒向伊提起等語（見另案偵卷第36頁反面），被告丙○○及甲○○方面沒有問伊貸款承擔的事情，當時伊只是催
    收人員，不可能告訴他這種非伊份內的事，他的事情應該由
    放款及授信部門的人與他接洽等語（見另案偵續一卷第22頁
    正面），另證人即第一銀行人員賴月蘭亦於另案偵查中證稱
    ：伊是一銀屏東分行催收，有辦過貸款業務，債務人變更要
    由新的債務人重新設定舊債務人債務，在一銀屏東分行見過
    被告丙○○、甲○○，其2 人找伊是其等公司在伊銀行有帳
    戶，沒有因貸款案找過伊，如有客戶辦理債務人變更，伊銀
    行不會建議客戶不要辦，正常繳息就可以，這涉及新、舊債
    務人權利、義務關係，伊銀行不會這樣建議等語（見另案偵
    續卷第14頁反面至第15頁反面），再證人黃佩玉於另案第1
    審理時具結證稱：這件案子伊沒有去一銀問過，是被告丙○○問的，伊不知道被告丙○○問一銀的何人，渠等處理買回
    時，被告甲○○也知道，伊不清楚甲○○是否授權被告丙○○去處理本件買回等語（見另案第1 審卷第147 頁），是被
    告丙○○並未至第一銀行辦理主債務人變更登記，被告2 人
    自始即無意變更貸款名義人等情，均堪以認定。
  (三)另被告甲○○、丙○○2 人於85年2 月28日與原告丁○○訂
    立系爭不動產買賣契約前，被告甲○○曾以同一方式向訴外
    人譚寶（原名林譚秀蘭）買回座落系爭不動產旁建號屏東市
    ○○段二小段642 號即門牌編號屏東市○○路78之29號之土
    地及建物，亦約定譚寶之土地及建物上之抵押貸款應重新設
    定抵押權，改由被告甲○○為抵押貸款之主債務人，上開房
    地之過戶及變更抵押權設定等事宜，則交由被告丙○○處理
    ，然訴外人譚寶之土地及其建物所有權於85年1 月15日移轉
    予被告甲○○後，不動產抵押設定名義人並未變更，訴外人
    譚寶仍為債務人，嗣並因被告甲○○未續繳利息，第一銀行
    向訴外人譚寶催繳債務，並將上揭不動產查封等情，業據證
    人譚寶於另案偵查時證述明確（見另案偵續一卷第32、33頁
    ），並有前開建物登記謄本附卷可查（見另案偵卷第11、12
    頁）；又證人黃佩玉於另案第1 審審理時亦證稱：伊就另外
    一件譚寶的案子有去問第一銀行，第一銀行不讓我們變更，
    他們希望我們能夠繳清貸款的一半再變更等語（見另案第1
    審卷第146 、147 頁）。復據原告乙○○表示係被告昌隆公
    司欲買回系爭不動產，是想要打通做大賣場，又價金是伊和
    被告丙○○洽談的，被告丙○○有同意要變更主債務人，後
    來主債務人變更沒有完成，被告丙○○沒有告訴伊，嗣因被
    告丙○○等人沒有繳錢，經第一銀行告知，伊才知道主債務
    人沒有變更等語（見另案原審卷第145 、150 頁），則綜上
    所述，於本件系爭不動產買賣契約簽訂前，堪信被告2 人由
    證人譚寶之案件，應已知系爭不動產於移轉登記後，如要重
    新辦理抵押權設定、變更主債務人名義，需先繳清貸款的部
    分或一半，第一銀行才可能會同意辦理變更手續，被告2 人
    竟故意以其2 人無意履行之付款方式與原告丁○○訂約，並
    於事後蓄意隱瞞之事實，應堪以認定。
  (四)按因故意或過失不法侵害他人之權利者，應負損害賠償責任
    。故意以背於善良風俗之方法，加損害於他人者，亦同；又
    數人共同不法侵害他人之權利者，連帶負損害賠償責任，民
    法第184 條第1 項民法第185 條第1 項前段分別定有明文。
    被告甲○○與丙○○明知系爭不動產之貸款尚餘420 萬元未
    清償之情形下，無法取得第一銀行同意辦理系爭不動產房屋
    貸款之主債務人變更，卻仍共同以此2 人無意履行之方式詐
    騙原告丁○○與之訂立買賣契約，並移轉所有權登記，依社
    會一般觀念，難謂其等無以背於善良風俗之方法加損害於他
    人之故意，從而，如原告丁○○確因此受有財產上或非財產
    上之損害，依前開規定，自得請求被告甲○○及丙○○就其
    等之共同侵權行為，連帶負損害賠償責任。
八、原告得請求之金額部分：
  (一)原告丁○○主張因被告丙○○、甲○○未依約定辦理房屋貸
    款之主債務人變更，致其遭第一銀行追償，第一銀行並因此
    曾對其及原告乙○○所有之房屋聲請強制執行，致其需與第
    一銀行協調後，而先行返還借款32,000元，並給付第一銀行
    支出之假扣押執行費用164,837 元後，由第一銀行撤回假扣
    押執行；又迄今尚欠第一銀行借款本金3,945,126 元、及自
    88年1 月15日起至清償日止，按年利率10.325％計算之利息
    ，暨自88年2 月16日起至清償日止，按年利率2.065 ％計算
    之違約金等情，兩造就上開支出金額並不爭執，並經本院調
    取90年度執字第3121號執行卷宗核閱屬實，且有第一銀行94
    年7 月4 日陳報之債權計算書附卷可稽（見本院卷(二)第32
    頁），堪認為真實。衡情，如被告甲○○及丙○○依系爭買
    賣契約履行辦理主債務人變更，原告丁○○即毋庸再承擔該
    房屋貸款；又若被告丙○○於訂約當時誠實告知第一銀行可
    能拒絕辦理主債務人變更，原告丁○○當可選擇以其他方式
    處分系爭不動產以清償該房屋貸款，均毋須於出售系爭不動
    產後，仍承擔上開房屋貸款債務，而不必遭受第一銀行求償
    致需與之協商而支出上開款項，堪認原告丁○○主張其迄今
    仍須受負擔上開房屋貸款債務及支出上開32,000元及假扣押
    執行費用164,837 元而受有之損害，且該損害與被告甲○○
    、丙○○之行為間具有相當因果關係，應認為真實。
  (二)原告丁○○主張因第一銀行分別假扣押原告丁○○及乙○○
    各自所有之房屋，致其資金運轉上發生困難，需於倉促之中
    以低於市價之行情變賣各自所有之房屋，以期快速取得資金
    返還積欠第一銀行及其他銀行之債務，因而受有房屋實際出
    賣價格低於市價之損失750,000 元。惟原告丁○○就此有利
    於己之事實，應負舉證責任。然原告丁○○就其原所有之屏
    東市○○路36巷1 號房屋所坐落地段之一般市價為何，以及
    就該間房屋之實際出售價格若干，均未提出任何事證以實其
    說，從而，其上開主張即尚不足採。
  (三)原告另主張其因被告丙○○及甲○○之行為，致積欠第一銀
    行上開房屋貸款並逾期未清償，致其信用受損，並遭其他銀
    行拒絕核發信用卡，而受有非財產上損害150,000 元等語。
    查原告丁○○因仍為系爭房屋貸款之借款人，迄今尚積欠第
    一銀行上開借款金額及利息、違約金業據前述，而第一銀行
    確因該房屋貸款逾期未依約繳納本息，於88年1 月15日轉列
    為催收款項，並於該月底將此逾期貸款相關資料傳送至聯合
    徵信中心，亦有第一銀行94年6 月6 日之陳報狀附卷可稽（
    見本院卷(二)第5 至8 頁），又原告丁○○確曾於91年4 月9
    日向大眾商業銀行（下稱大眾銀行）申辦萬士達信用卡，經
    自動綜合評分，未達該行標準而遭拒絕核卡一事，亦有大眾
    銀行94年4 月20日及同年5 月12日函各1 份在卷可按（見本
    院卷(一)第189 及199 頁），而堪信屬實。按聯合徵信中心建
    置有全國性信用資料庫，提供會員電腦連線及離線之信用資
    訊查詢等服務，有增進我國金融業徵信之功能宗旨存在，而
    一般金融機構辦理各項金融業務時，亦均會透過聯合徵信中
    心查詢客戶信用紀錄，作為其審核客戶經濟信用之憑據，足
    見原告丁○○之逾期繳款紀錄，確會減損其他金融機構及一
    般人降低對於其經濟活動上之支付能力及可靠性之信賴，而
    造成原告丁○○之信用權受有損害，是被告甲○○與丙○○
    之行為與原告丁○○信用受損間存有相當因果關係，應堪予
    認定。
  (四)查原告丁○○係商職畢業，自行經營服飾店，93年度所得約
    90,936元，名下無不動產；被告甲○○專科畢業，曾從事運
    輸，嗣擔任被告南榮公司及昌隆公司董事長，現因身體不適
    沒有工作，名下有房屋2 間、土地1 筆；被告丙○○高中畢
    業，之前在昌隆公司任職副總經理，每月薪資約42,000元現
    無工作，名下無不動產，僅有汽車2 輛等情，有稅務電子閘
    門財產所得調件明細表及原告營利事業登記證1 紙附卷可稽
    （見本院卷(一)第101 至114 頁、卷(二)第12頁）。本院審酌兩
    造身分、地位、經濟能力、及原告丁○○為從事獨資商業行
    為之人，資金之籌措及與金融機構之接觸往來需求較之一般
    人頻繁，個人信用之評價對其營業影響重大及本件被告甲○○及丙○○蓄意詐騙原告丁○○之侵權行為發生之原因等一
    切情狀，認原告請求受有非財產上損害150,000 元，尚屬允
    當，應予准許。
  (五)至被告甲○○及丙○○另辯稱系爭不動產原仍負有420 萬元
    之債務，被告並不能因處分不動產而取得對價，且被告丙○○與甲○○2 人亦是系爭貸款連帶保證人，亦需一起負擔債
    務，而被告昌隆公司於系爭不動產買賣已支付130 萬元，並
    支付二年多本息，故被告並未因此得利，從而，原告亦未因
    被告詐欺行為受有損害云云。惟按侵權行為損害賠償制度旨
    在使被害人所受損害獲得填補，只要被害人因加害人之行為
    致侵害權益並受有損害，依法即得向加害人請求填補其所受
    之損害，至加害人是否因其侵權行為而受有利益則非所問，
    是被告2 人辯稱其被告未受有利益，故原告亦未受有損害云
    云，洵不足採。
  (六)綜上，被告甲○○與丙○○為圖被告昌隆公司及南榮公司之
    利益，共同以前開詐騙之背於善良風俗之行為，侵害原告丁○○之權益，致其總計受有前開仍須支付第一銀行房屋貸款
    3,945,126 元及利息、違約金、已支出之借款返還32,000元
    、執行費用164,837 元及信用受損之非財產上損害150,000
    元等損害，該二人自應依民法第185 條之規定對原告負連帶
    賠償責任。
九、又按公司負責人對於公司業務之執行，如有違反法令致他人
    受有損害時，對他人應與公司負連帶賠償之責，公司法第23
    條第2 項定有明文。被告甲○○為被告昌隆公司及南榮公司
    之董事長，被告丙○○自承任職昌隆公司時擔任副總經理之
    職，足見二人均係被告昌隆公司負責人、被告甲○○並為被
    告南榮公司負責人。另被告甲○○自承本件係被告昌隆公司
    購買系爭不動產，不是伊個人（偵卷24 頁）， 又被告丙○○於另案偵查中陳稱：雖然是以被告昌隆公司名義購買，但
    都是由被告南榮公司付款，而二家公司之股東都一樣，故被
    告甲○○要伊將系爭不動產登記予被告南榮公司名下等語（
    見另案偵卷37頁）及原告乙○○於另案第1 審審理時證稱被
    告昌隆公司要買回系爭不動產是打算打通做大賣場等語，則
    被告甲○○與丙○○就系爭不動產之買賣係為被告昌隆公司
    執行業務之行為，亦堪認定。再者，依卷附昌隆公司公司執
    照、股東名簿及南榮公司公司執照、董監事及股東名冊（見
    另案偵續卷第21至24頁；第1 審卷第12 6至131 頁）資料顯
    示，被告昌隆公司與被告南榮公司之股東及董監事人員幾近
    相同，及被告丙○○前開於另案偵查中之證述，堪認被告昌
    隆公司及南榮公司雖為各立獨立之法人，然於經營及財務運
    用實際上並未區分，而為一體，應認被告甲○○與丙○○就
    本件系爭不動產之買賣除係為被告昌隆公司執行業務外，亦
    係為被告南榮公司執行業務。從而，依上揭規定，被告甲○○及被告丙○○亦應與被告昌隆公司及南榮公司對原告丁○○所受之上開損害，負連帶清償之責。
十、綜合上述，原告依侵權行為法律關係及公司法第23條第2 項
    規定，主張(一)被告應連帶給付原告丁○○3,945,126 元及自
    88年1 月15 日 起至清償日止，按年利率10.325％計算之利
    息，暨自88年2 月16日起至清償日止，按年利率2.065 ％計
    算之違約金；(二)被告應連帶給付原告丁○○346,837 元，及
    自起訴狀繕本送達翌日即93年10月28日起至清償日止，按年
    利率5 ％計算之利息，即有理由，應予准許，逾此範圍，則
    失所依據，應予駁回。
十一、原告陳明願供擔保，聲請宣告假執行，就其勝訴部分核無不
    合，爰酌定相當擔保金額准許之，其餘部分則因訴之駁回之
    失其依據，應併予駁回。
十二、本件事證已臻明確，兩造其餘攻擊防禦方法及所提證據，經
    核與判決結果無影響，爰不一一論述，附此敘明。
十三、結論：原告之訴一部為有理由，一部為無理由，依民事訴訟
    法第79條、第85條第2 項，第390 條第2 項判決如主文。
中　　華　　民　　國　　94　　年　　8 　　月　　31　　日
                  民事第一庭    審判長法　官　羅心芳
                                      法  官  翁世容
                                      法  官  林雅莉
正本係照原本作成。
如不服本判決，應於收受送達後20日內向本院提出上訴書狀，其
未表明上訴理由者，應於提出上訴後20日內向本院補提理由書狀
（均須按他造當事人之人數附繕本）。
                                      書記官　黃佳惠
中　　華　　民　　國　　94　　年　　8 　　月　　31　　日
